【裁判字號】    95,破,23
【裁判日期】    950822
【裁判案由】    宣告破產
【裁判全文】
臺灣板橋地方法院民事裁定                95年度破字第23號
聲  請  人  李檉賢（即揚鑫國際股份有限公司清算人）
代  理  人  江雅萍律師
上列當事人間聲請宣告相對人揚鑫國際股份有限公司破產事件，
本院裁定如下：
    主  文
聲請駁回。
聲請程序費用由聲請人負擔。
    理  由
一、聲請意旨略以：相對人揚鑫國際股份有限公司因業務不振，
    經民國（下同）92年6 月30日股東會臨時會議決議解散，並
    報請經濟部准予解散登記在案。聲請人為相對人揚鑫國際股
    份有限公司之清算人，前曾聲請該公司清算，惟經法院認相
    對人財產遭債權人查封，目前仍於強制執行程序中，故就清
    算程序中之清算事務，無法實質全部辦理完竣，而未准予清
    算備查。相對人雖有財產，然極力清償多年，迄今仍不足全
    部清償，為此聲請宣告破產云云。
二、按所謂破產者，乃債務人在其經濟發生困難，而無法以其清
    償能力對全部債權人清償時，為期全部債權人能公平地滿足
    其債權，由法院參與其事，強制將債務人之全部財產依一定
    程序為變價及公平分配之一般執行程序。亦即破產制度之目
    的係在使全體債權人獲得平等滿足，故決定有無宣告破產實
    益之關鍵乃在於全體債權人之債權得否藉宣告破產而獲得公
    平的滿足乙節。次按財團債務及財團費用，應先於破產債權
    ，隨時由破產財團清償之；又破產宣告後，如破產財團之財
    產不敷清償財團費用及財團債務時，法院因破產管理人之聲
    請，應以裁定宣告破產終止，破產法第97條及第148 條分別
    定有明文。是法院依職權查明債務人確係毫無財產，破產財
    團不能構成，或以破產財團尚不足清償破產程序之費用即財
    團費用及財團債務時，因無從依破產程序清理其債務，類推
    適用破產法第148 條之立法趣旨，宣告破產顯無實益，徒增
    花費，此時法院應裁定駁回其聲請。再破產財團之財產雖足
    以清償財團費用及財團債務，惟尚不敷清償具有優先權之債
    務時，則縱使以裁定宣告債務人破產，因其他破產債權人已
    無法藉由破產程序而受到任何清償之機會，亦即其等已無公
    平受償之可能，如此，即與破產制度之目的不合，自無進行
    破產程序之必要。又按財團費用及財團債務，應先於破產債
    權，隨時由破產財團清償之；破產宣告後，如破產財團之財
    產不敷清償財團費用及財團債務時，法院因破產管理人之聲
    請，應以裁定宣告破產終止，破產法第97條、第148 條分別
    定有明文。是依上開法條意旨以觀，倘債務人確係亳無財產
    可構成破產財團，或破產財團雖勉強可組成，然其破產財團
    之財產尚不敷清償破產財團之費用及財團之債務，縱使予以
    裁定宣告債務人破產，因其他破產債權人已無法藉由破產程
    序而受到任何清償之機會，而無從依破產程序清理其債務時
    ，即無進行破產程序之必要，得以無宣告破產之實益為由，
    裁定駁回債務人破產之聲請（最高法院86年度台抗字第479
    號裁定參照）。
三、經查，本件相對人揚鑫國際股份有限公司之資產狀況依聲請
    人所列財產狀況說明書所示，僅有：(一)桃園縣中壢市○○段
    興南小段第184 之2 地號土地（應有部分100000分之67）及
    其上建物即門牌號碼中壢市○○○路○ 段120 號9 樓之19（
    建號第4949號，連同共同使用部分之第4445、4446、4447、
    4999建號），現由台灣桃園地方法院以該院93年度執字第10
    772 號民事執行事件強制執行中；及(二)桃園縣觀音鄉○○區
    段四小段第45地號土地全部及其上門牌號碼觀音鄉○○○路
    23號建物（建號第213 號），現由台灣桃園地方法院以該院
    93年度執字第14643 號民事執行事件強制執行中。而依台灣
    桃園地方法院所函覆檢送本院上開不動產之拍賣公告2 件所
    示，由該院93年度執字第10772 號民事執行事件所拍賣之上
    開桃園縣中壢市○○段興南小段第184 之2 地號土地及其上
    建物，拍賣最低價額僅合計為新台幣（下同）1,306,000 元
    ；另該院93年度執字第14643 號民事執行事件所拍賣之上開
    桃園縣觀音鄉區四小段第45地號土地全部及其上建物
    ，拍賣最低價額合計62,912,000元。惟按在破產宣告前，對
    於債務人之財產有質權、抵押權或留置權者，就其財產有別
    除權。有別除權之債權人，不依破產程序而行使其權利，破
    產法第108 條第1 、2 項定有明文。故扣除中租迪和股份有
    限公司於上開(一)所示不動產上所設定之本金最高限額300 萬
    元第一順位抵押權，及彰化商業銀行則於上開(二)所示不動產
    所設定之本金最高限額7,700 萬元第一順位抵押權之別除權
    後，相對人揚鑫國際股份有限公司無任何財產可成為破產財
    團之標的。然依聲請人所陳報之相對人揚鑫國際股份有限公
    司債務則高達176,893,763 元。準此，苟宣告聲請人破產，
    顯然其他債權人亦無法利用破產程序獲得公平分配受償之可
    能，揆諸首開說明，自應認本件並無對相對人揚鑫國際股份
    有限公司宣告破產之實益，以及進行破產程序之必要。
四、依破產法第5條、民事訴訟法第78條，裁定如主文。
中    華    民    國    95    年    8     月    22    日
                  民事第一庭    法  官  陳翠琪
以上正本係照原本作成
如對本裁定抗告須於裁定送達後10日內向本院提出抗告狀
中    華    民    國    95    年    8     月    23    日
                                書記官  林進煌


司法院資訊處製作；財團法人民間司法改革基金會備份。
